【裁判字號】    98,上易,12
【裁判日期】    980225
【裁判案由】    賭博等
【裁判全文】
臺灣高等法院臺中分院刑事判決          98年度上易字第12號
上  訴  人
即  被  告  乙○○
上列上訴人因賭博等案件，不服臺灣南投地方法院97年度易字第
363號中華民國97年11月6日第一審判決（起訴案號：臺灣南投地
方法院檢察署97年度偵字第 772號），提起上訴，本院判決如下
：
    主  文
原判決撤銷。
乙○○意圖營利，供給賭博場所，處有期徒刑參月，如易科罰金
，以新臺幣壹仟元折算壹日。扣案之賭博性電子遊戲機具「火麒
麟電子遊戲機臺」壹臺（含ＩＣ板）、「龍行天下電子遊戲機臺
」壹臺（含ＩＣ板）、「彩金大聯盟電子遊戲機臺」壹臺（含Ｉ
Ｃ板），及現金新臺幣壹仟壹佰柒拾元，均沒收。
    事  實
一、乙○○明知經營電子遊戲場業，須依電子遊戲場業管理條例
    相關規定辦理營利事業登記，未經許可，不得經營電子遊戲
    場業，竟在未向主管機關辦理營業許可情形下，自民國九十
    六年十二月底某日起，基於意圖營利供給賭博場所之犯意，
    並先後與丁○○、甲○○及真實姓名、年籍不詳之綽號「阿
    風」等三名成年男子，各別基於共同經營電子遊戲場業之犯
    意聯絡，以一臺賭博性電子遊戲機具每星期新臺幣（下同）
    三百元之代價，由乙○○提供位於南投縣竹山鎮○○路一六
    九號房屋之一樓走道轉角處之公眾得出入之場所，而分別由
    丁○○擺設其所有賭博性電子遊戲機具「火麒麟電子遊戲機
    臺」一臺，由甲○○擺設其所有賭博性電子遊戲機具「龍行
    天下電子遊戲機臺」一臺，由該名綽號「阿風」成年男子擺
    設其所有賭博性電子遊戲機具「彩金大聯盟電子遊戲機臺」
    一臺，而由乙○○分別與丁○○、甲○○及前開綽號「阿風
    」等三名成年男子共同經營電子遊戲場業，復由丁○○、甲○○及前開綽號「阿風」等三名成年男子各自利用上開賭博
    性電子遊戲機具之不確定輸贏機率，與不特定之賭客賭博財
    物，其賭博方式乃由賭客自行投幣押注，並以一比一即十元
    兌換十分方式押注，與上開賭博性電子遊戲機具對賭，若押
    中獲勝，即可依押中之倍數獲得數倍不等之獎金，若未押中
    ，賭資則歸丁○○、甲○○及前開綽號「阿風」等三名成年
    男子所有。嗣於九十七年二月三日十五時許，經警方在上址
    查獲，並當場扣得上開賭博性電子遊戲機具「火麒麟電子遊
    戲機臺」一臺（含ＩＣ板）、「龍行天下電子遊戲機臺」一
    臺（含ＩＣ板）、「彩金大聯盟電子遊戲機臺」一臺（含Ｉ
    Ｃ板），及分別於上開賭博性電子遊戲機具「火麒麟電子遊
    戲機臺」內扣得二百八十元、「龍行天下電子遊戲機臺」內
    扣得二百元、「彩金大聯盟電子遊戲機臺」內扣得六百九十
    元。
二、案經彰化縣警察局田中分局報請臺灣南投地方法院檢察署檢
    察偵查起訴。
    理  由
一、按被告以外之人於審判外之陳述，經當事人於審判程序同意
    作為證據，法院審酌該言詞陳述或書面陳述作成時之情況，
    認為適當者，亦得為證據；當事人、代理人或辯護人於法院
    調查證據時，知有刑事訴訟法第一百五十九條第一項不得為
    證據之情形，而未於言詞辯論終結前聲明異議，視為有前項
    之同意，同法第一百五十九條之五定有明文。查本件認定事
    實所引用之證據方法（包括證人之證述及文書等物證），已
    經本院於審理時提示被告乙○○，被告乙○○並不爭執其證
    據能力（見本院九十八年二月十一日審判筆錄），揆諸前揭
    說明，可認為同意作為證據；而本院審酌該陳述作成時之情
    況，認為適當，自具有證據能力，而得採為證據，合先敘明
    。
二、上開事實，業據被告乙○○迭於警詢、偵查、原審及本院審
    理中均坦承不諱，並有查獲現場照片七張、現場圖一份在卷
    可稽，以及扣案之賭博性電子遊戲機具「火麒麟電子遊戲機
    臺」一臺（含ＩＣ板）、「龍行天下電子遊戲機臺」一臺（
    含ＩＣ板）、「彩金大聯盟電子遊戲機臺」一臺（含ＩＣ板
    ），及上開三臺機具內現金共計一千一百七十元，可資佐證
    。綜上，足認被告上揭自白與事實相符，其犯行洵堪認定。
三、論罪科刑部分
  (一)按電子遊戲場業管理條例第十條第一項前段規定：「經營電
    子遊戲場業，應依公司法或商業登記法辦理公司或商業登記
    」；同條例第十五條規定：「未依本條例規定辦理營利事業
    登記者，不得經營電子遊戲場業」；同條例第十六條規定：
    「非電子遊戲場業之其他營利事業，不得就其營業場所，供
    他人設置電子遊戲機營業」。故未依電子遊戲場業管理條例
    第八條申請設立，並依同條例第十一條第一項申請核發營利
    事業登記證，即不得經營電子遊戲場業，亦不得就非電子遊
    戲場業之營業場所，供他人設置電子遊戲機營業，別無除外
    之規定。故而同條例第二十二條規定：「違反第十五條規定
    者，處行為人一年以下有期徒刑、拘役或科或併科新台幣五
    十萬元以上二百五十萬元以下罰金」。質言之，商業或個人
    ，倘以營利意思，未經依該條例相關規定辦理營利事業登記
    ，擅自擺置電子遊戲機，供不特定之人遊藝者，即該當同條
    例第二十二條之犯罪構成要件。又所謂電子遊戲場「業」，
    指「業務」而言。刑法上所謂業務，係以事實上執行業務者
    為標準，指以反覆同種類之行為為目的之社會的活動而言；
    執行此項業務，縱令欠缺形式上之條件，仍無礙於業務之性
    質。因此不論該事業是否「專營」電子遊戲場業，亦不問經
    營是否需達「一定之規模」，即使於原本所營事業外，兼營
    電子遊戲場業，或所經營之電子遊戲場不具相當之規模，亦
    無礙於電子遊戲場業管理條例相關規定之適用（最高法院九
    十年台非字第二七六號判例意旨參照）。
  (二)核被告所為係犯刑法第二百六十八條之意圖營利供給賭博場
    所罪，及違反電子遊戲場業管理條例第十五條之未辦理營利
    事業登記，不得經營電子遊戲場業之規定，應依同條例第二
    十二條之規定處罰。至公訴意旨認被告所為上開犯行，另涉
    犯刑法第二百六十八條之意圖營利聚眾賭博罪，尚有誤會，
    而原審蒞庭檢察官就此部分已於原審審理時當庭表示刪除（
    見原審九十七年十月二十三日審判筆錄），併此敘明。
  (三)而被告就上揭違反電子遊戲場業管理條例第十五條之未辦理
    營利事業登記，不得經營電子遊戲場業之規定，而經營電子
    遊戲場業之犯行，分別與丁○○、甲○○及前開綽號「阿風
    」等三名成年男子，有犯意聯絡與行為分擔，應依刑法第二
    十八條規定論以共同正犯。
  (四)按刑事法若干犯罪行為態樣，本質上原具有反覆、延續實行
    之特徵，立法時既予特別歸類，定為犯罪構成要件之行為要
    素，則行為人基於概括之犯意，在密切接近之一定時、地持
    續實行之複次行為，倘依社會通念，於客觀上認為符合一個
    反覆、延續性之行為觀念者，於刑法評價上，即應僅成立一
    罪，俾免有重複評價、刑度超過罪責與不法內涵之疑慮；學
    理上所稱「集合犯」之職業性、營業性或收集性等具有重複
    特質之犯罪均屬之，例如經營、從事業務、收集、販賣、製
    造、散布等行為概念者是（參照最高法院九十五年度臺上字
    第一○七九號判決意旨）。準此，被告自九十六年十二月底
    某日起至九十七年二月三日十五時許為警查獲止，在上址所
    為意圖營利供給賭博場所犯行，及違反電子遊戲場業管理條
    例第十五條之未辦理營利事業登記，不得經營電子遊戲場業
    之規定，而經營電子遊戲場業之犯行，均係在密集期間內以
    相同之方式持續進行，未曾間斷，是此等犯行即具有反覆、
    延續實行之特徵，從而在行為概念上，均應評價認係包括一
    罪之集合犯。
  (五)被告所犯上開二罪間，有想像競合犯之關係，應依刑法第五
    十五條前段之規定，從一重之意圖營利供給賭博場所罪處斷
    。
四、原判決認被告罪證明確而予科刑，固非無見，惟查：被告係
    提供前揭公眾得出入之處所，由姓名、年籍特定之丁○○擺
    設其所有賭博性電子遊戲機具「火麒麟電子遊戲機臺」一臺
    ，及由甲○○擺設其所有賭博性電子遊戲機具「龍行天下電
    子遊戲機臺」一臺供與不特定之人賭博財物，並非由姓名、
    年籍不詳綽號「阿昇」、「阿明」之成年男子擺設，是原審
    就此部分認定與被告共同擺設上開二部機具之共犯身分顯然
    有誤，尚有未洽。被告提起上訴指本件原審判決忽視被告僅
    係受人寄放機台等之情狀，原審量刑顯然不當云云，雖無可
    採，惟原判決既有上揭可議之處，自應由本院將原判決撤銷
    改判。爰審酌被告擅自以一臺賭博性電子遊戲機具每星期三
    百元之代價，提供上址供人擺設賭博性電子遊戲機，違規經
    營電子遊戲場業，對社會秩序及公共安全產生不良影響，惟
    所擺設賭博性電子遊戲機具之數量僅三台，擺設期間不長，
    且於犯罪後已承認犯行等一切情狀，量處如主文第二項所示
    之刑，並諭知易科罰金之折算標準。扣案之賭博性電子遊戲
    機具「火麒麟電子遊戲機臺」一臺（含ＩＣ板）、「龍行天
    下電子遊戲機臺」一臺（含ＩＣ板）、「彩金大聯盟電子遊
    戲機臺」一臺（含ＩＣ板），乃分別為共犯丁○○、甲○○
    、「阿風」等三名成年男子所有，並為供渠等分別與被告共
    同為違反電子遊戲場業管理條例第十五條之未辦理營利事業
    登記，不得經營電子遊戲場業之規定，而經營電子遊戲場業
    之犯行所用之物，業據被告於原審審理時供承在卷，爰依刑
    法第三十八條第一項第二款規定宣告沒收之。另扣案之上開
    「火麒麟電子遊戲機臺」內現金二百八十元、「龍行天下電
    子遊戲機臺」內現金二百元、「彩金大聯盟電子遊戲機臺」
    內現金六百九十元，乃分別為共犯丁○○、甲○○、「阿風
    」等三名成年男子所有，且為渠等分別與被告共同為違反電
    子遊戲場業管理條例第十五條之未辦理營利事業登記，不得
    經營電子遊戲場業之規定，而經營電子遊戲場業之犯行所得
    之物，業據被告於原審審理時供承在卷，爰依刑法第三十八
    條第一項第三款規定宣告收之。
據上論斷，應依刑事訴訟法第369條第1項前段、第364條、第299
條第 1項前段，電子遊戲場業管理條例第22條、第15條，刑法第
11條前段、第28條、第268條、第55條、第41條第1項前段、第38
條第1項第2款、第3款，刑法施行法第1條之1，判決如主文。
本案經檢察官丙○○到庭執行職務。
中    華    民    國    98    年     2    月    25    日
            刑事第一庭    審判長法  官  陳  紀  綱
                                法  官  姚  勳  昌
                                法  官  張  智  雄
以上正本證明與原本無異。
不得上訴。
                                書記官  謝  雅  惠
中    華    民    國    98    年    2     月    26    日
附錄論罪科刑法條
一、電子遊戲場業管理條例第15條
    未依本條例規定辦理營利事業登記者，不得經營電子遊戲場
    業。
二、電子遊戲場業管理條例第22條
    違反第15條規定者，處行為人1年以下有期徒刑、拘役或科
    或併科新台幣50萬元以上250萬元以下罰金。
三、中華民國刑法第268條（圖利供給賭場或聚眾賭博罪）
    意圖營利，供給賭博場所或聚眾賭博者，處3年以下有期徒
    刑，得併科3千元以下罰金。


司法院資訊處製作；財團法人民間司法改革基金會備份。
